臺灣臺南地方法院刑事判決　　　　　　　94年度訴字第1252號
　　公　訴　人　臺灣臺南地方法院檢察署檢察官
　　被　　　告　乙○○
上列被告因偽造文書等案件，經檢察官提起公訴（九十四年度核
退偵字第四九一號），本院判決如下：
    主  　文
乙○○連續行使偽造私文書，足以生損害於他人，處有期徒刑
月，如易科罰金，以佰元折算壹日，緩刑年。如附表編號壹
、貳、所示商店存根聯及持卡人存根聯上偽造「丙○○」之署
押伍枚，及扣案ＰＵＭＡ運動鞋壹雙，均沒收。
    犯罪事實
一、乙○○於民國九十四年五月一日下午某時，偕其妻、子至臺
    南縣新營市「家樂福大賣場」購物時，在賣場內拾得丙○○
    遺失之玉山銀行信用卡一張（卡號0000000000000000號），
    竟萌生意圖為自己不法所有之犯意，將之侵占入己後，即另
    基於偽造私文書並持之以行使及意圖為自己不法所有之概括
    犯意，先後在附表編號壹至所示之時間、商店選定汽車用
    品、鞋子等商品後，即持上開拾得之玉山銀行信用卡予附表
    所示之商店人員，致不知情之各商店人員均誤認係丙○○本
    人持卡消費，而同意其以該信用卡刷卡給付如附表編號壹至
    所示之商品價款，乙○○則於各筆交易刷卡成功後之簽帳
    單上偽簽「丙○○」之署名（其中附表編號壹所示係二聯式
    電子簽帳單，僅於商店存根聯上持卡人簽名欄內簽名，無庸
    於持卡人存根聯上另為簽名，至附表編號貳、所示則係在
    商店存根聯簽名，透過複寫而同時偽造持卡人存根聯上之簽
    名），共計偽造商店存根聯及持卡人存根聯上之署名五枚，
    以示「丙○○」確認各該筆交易係其本人所為之意，並供各
    該商店持向玉山銀行請款之用，而連續偽造簽帳單商店存根
    聯及持卡人存根聯後，將之返還予上開商店人員，而連續行
    使主張該等偽造私文書，各商店人員再將持卡人存根聯交予
    乙○○收執，乙○○即以此方式連續詐騙各該商店人員，使
    附表編號之商店人員交付其所購買之商品，分別足以生損
    害於丙○○、各該商店與發卡之玉山銀行利益，及發卡銀行
    對信用卡交易控管、依約與持卡人交易之各該特約商店確認
    持卡人身分之正確性。至附表編號壹、貳之交易商品，因刷
    卡當日缺貨，乙○○僅能於當日先行刷卡訂貨，其後，該特
    約商店之人員已知該二筆交易係盜刷信用卡消費，因而並未
    將商品交付予乙○○；另附表編號肆之交易，乙○○雖亦持
    上開玉山銀行信用卡予該特約商店人員，而偽以其係丙○○
    本人前往消費，惟因丙○○於當日下午六時許在上開「家樂
    福大賣場」接獲玉山銀行簡訊來電顯示其信用卡遺失，隨即
    電洽玉山銀行聲明停止上開信用卡之使用，致乙○○該次刷
    卡未能成功，均未詐得所欲購買之商品（合計刷卡金額固為
    一萬九千二百六十元，但乙○○僅就附表編號壹之交易詐得
    商品，即僅取得一千二百六十元之不法所得）。嗣經丙○○
    於當日報警處理，為警於同年月二十四日持臺灣臺南地方法
    院核發之搜索票搜索乙○○臺南縣新營市○○路三二－九號
    三樓之住處，並扣得乙○○上開詐購所得之ＰＵＭＡ運動鞋
    一雙，始悉上情。
二、案經被害人丙○○訴由臺南縣警察局新營分局報請臺灣臺南
    地方法院檢察署檢察官偵查起訴。
    理　  由
一、上開犯罪事實，業據被告乙○○迭於警詢及本院審理時坦承
    不諱，核與證人即告訴人丙○○於警詢時之指訴相符，並有
    丙○○之玉山銀行信用卡於九十四年五月一日刷卡消費明細
    表一份、簽帳單商店存根聯影本三張、查獲照片三張附卷可
    稽，且有被告簽帳詐購之商品ＰＵＭＡ運動鞋一雙扣案可資
    佐證，足認被告自白與事實相符，堪採為證據。又被告將其
    所拾得告訴人丙○○之玉山銀行信用卡，連續持往如附表編
    號壹至肆所示商店，而偽冒丙○○名義刷卡消費共計三筆（
    附表編號肆之交易刷卡未成功），被告有為自己不法所有之
    意圖甚明。至被告先後在如附表編號壹至之特約商店簽帳
    單商店存根聯及持卡人存根聯上偽造「丙○○」之簽名，表
    示確認交易帳款之意，並交付予各該商店以行使，自足以生
    損害於丙○○、各該商店與發卡之玉山銀行利益，及發卡銀
    行對信用卡交易控管、依約與持卡人交易之商店確認持卡人
    身分之正確性。本件事證明確，被告犯行洵堪認定。
二、論罪科刑：
　(一)核被告所為，係犯刑法第三百三十七條之侵占遺失物罪、第
  　二百十六條、第二百十條之行使偽造私文書罪、第三百三十
    九條第一項之詐欺取財罪。至被告持上開玉山銀行信用卡前
    往如附表編號貳至肆所示地點，冒用丙○○名義施之詐術，
    欲購買如附表編號貳至肆所示之物，分別因未及取貨及刷卡
    失敗而未詐購得手，此部分則係犯同法第三百三十九條第二
    項、第一項之詐欺取財未遂罪。被告為偽造私文書而偽造署
    押，偽造私文書後復持以行使，偽造署押之行為為偽造私文
    書之部分行為，偽造私文書之低度行為為其後行使之高度行
    為所吸收，均不另論罪。被告三次行使偽造私文書及四次詐
  　欺取財犯行，分別係時間緊接，方法相同，各觸犯構成要件
    相同之罪名，顯係基於概括犯意反覆為之，均為連續犯，應
    依刑法第五十六條之規定，分別論以行使偽造私文書一罪及
　　詐欺取財一罪，並加重其刑。被告所犯侵占遺失物、連續行
  　使偽造私文書罪之目的在於連續詐欺取財，依刑法第五十五
    條牽連犯之規定，應從較重之連續行使偽造私文書罪處斷。
　　爰審酌被告正值青年且有正當職業，竟不思以自己勞力換取
  　所得，因拾得他人遺失之信用卡，遂心生歹念予以侵占入己
    ，並為滿足物慾而盜刷消費，嚴重影響交易秩序，使被冒名
    人陷於財產上權利義務嚴重不安狀態，惟其盜刷金額非鉅，
    犯後坦認犯行，已知悔悟，態度良好，且於本院審理中當庭
    賠償告訴人之損失，告訴人亦表明願意原諒被告之意等一切
    情狀，量處如主文所示之刑，並諭知易科罰金之折算標準。
    又被告前未曾受有期徒刑以上刑之宣告，有臺灣高等法院被
　　告前案紀錄表在卷可憑，其經此教訓後，應知所警惕，信無
  　再犯之虞，本院因認所宣告之刑以暫不執行為適當，併諭知
    緩刑三年，以勵自新。
　(二)按被告用以詐欺取財之偽造、變造等書類，既已交付於被害
  　人收受，則該物非屬被告所有，除偽造書類上偽造之印文、
    署押，應依刑法第二百十九條予以沒收外，依同法第三十八
    條第三項之規定，即不得再對各該書類諭知沒收，此有最高
    法院四十三年臺上字第七四七號判例意旨可資參照。查：
  １本件被告先後在附表編號壹至所示商店之簽帳單商店存根
    聯持卡人簽名欄上偽造「丙○○」之署名各一枚，及在附表
    編號貳、所示之商店簽帳單持卡人存根聯因複寫而同時偽
    造「丙○○」署名各一枚後，已交還予各該商店持有，非被
    告所有，自無沒收之所據，惟上開偽造之簽帳單商店存根聯
    及持卡人存根聯，雖未據扣案，然無證據證明已經滅失，其
    上偽造之「丙○○」署名共計五枚，自應依刑法第二百十九
    條之規定，不問屬於犯人與否，宣告沒收。
  ２扣案之ＰＵＭＡ運動鞋一雙，係被告因詐欺取財及行使偽造
  　私文書犯罪所得之物，業據被告供明在卷，爰依刑法第三十
    八條第一項第三款宣告沒收。
三、據上論斷，應依刑事訴訟法第二百九十九條第一項前段，刑
　　法第五十六條、第二百十六條、第二百十條、第三百三十七
  　條、第三百三十九條第一項、第五十五條、第四十一條第一
    項前段、第二百十九條，第七十四條第一款、第三十八條第
    一項第三款，罰金罰鍰提高標準條例第一條前段、第二條，
    判決如主文。
本案經檢察官甲○○到庭執行職務。
中　　華　　民　　國　　94　　年　　12　　月　　22　　日
　　　　　　　　刑事第二庭  審判長法　官  鄭文祺
　　　　　　　　　　　　　　　　　法　官  林中如
　　　　　　　　　　　　　　　　　法　官　陳賢德
以上正本證明與原本無異。
如不服本判決，應於收受送達後10日內向本院提出上訴書狀（應
附繕本）。
　　　　　　　　　　　　　　　　　書記官  王志銘
中　　華　　民　　國　　94　　年　　12　　月　　23　　日
附錄論罪科刑法條
刑法第三百三十七條
意圖為自己或第三人不法之所有，而侵占遺失物、漂流物或其他
離本人所持有之物者，處五百元以下罰金。
刑法第二百十六條
行使第二百十條條至第二百十五條之文書者，依偽造、變造文書
或登載不實事項或使登載不實事項之規定處斷。
刑法第二百十條
偽造、變造私文書，足以生損害於公眾或他人者，處五年以下有
期徒刑。
刑法第三百三十九條第一項
意圖為自己或第三人不法之所有，以詐術使人將本人或第三人之
物交付者，處五年以下有期徒刑、拘役或科或併科一千元以下罰
金。
附表
┌─┬────┬──────┬──────┬────┬───┬─────┐
│編│刷卡時間│　刷卡地點  │　特約商店  │詐得財物│簽帳單│刷卡金額  │
│號│（年月日│            │            │        │商店存│（新臺幣）│
│  │時）    │            │            │        │根聯及│          │
│  │        │            │            │        │持卡人│          │
│  │        │            │            │        │存根聯│          │
│  │        │            │            │        │上偽造│          │
│  │        │            │            │        │之署押│          │
├─┼────┼──────┼──────┼────┼───┼─────┤
│壹│94/5/1  │臺南縣新營市│富立鑫汽車材│因未及取│「郭文│ 9,000元  │
│  │17時53分│復興路三一二│料行        │貨而詐欺│貴」署│(未及取貨)│
│  │        │號一樓      │            │取財未遂│押壹枚│          │
├─┼────┼──────┼──────┤        ├───┼─────┤
│貳│94/5/1  │臺南縣新營市│富立鑫汽車材│        │「郭文│ 9,000元  │
│  │18時1分 │復興路三一二│料行        │        │貴」署│(未及取貨)│
│  │        │號一樓      │            │        │押貳枚│          │
│  │        │            │            │        │（含複│          │
│  │        │            │            │        │寫）  │          │
├─┼────┼──────┼──────┼────┼───┼─────┤
││94/5/1  │臺南縣新營市│雷根鞋店    │PUMA運動│「郭文│ 1,260元  │
│  │18時21分│新進路三七號│            │鞋一雙。│貴」署│          │
│  │        │一樓        │            │        │押貳枚│          │
│  │        │            │            │        │（含複│          │
│  │        │            │            │        │寫）  │          │
├─┼────┼──────┼──────┼────┼───┼─────┤
│肆│94/2/15 │臺南縣新營市│鈺珊銀樓    │因刷卡失│  無  │ 5,570元  │
│  │18時31分│復興路五號  │            │敗未詐得│      │(刷卡失敗)│
│  │        │            │            │財物    │      │          │
├─┴────┴──────┴──────┴────┴───┴─────┤
│合計刷卡消費而詐得財物價值：新臺幣1,260元                             │
└───────────────────────────────────┘
